臺灣桃園地方法院民事裁定            100年度司繼字第621號
聲  請  人  廖佳妤
聲  請  人  周欣瑩
上  一  人
法定代理人  周育群
            廖佳妤
相  對  人  李麗雪（亡）
                      生前最後住所處：桃園縣新屋鄉新屋村
上列聲請人聲明拋棄繼承事件，本院裁定如下：
    主  文
聲請駁回。
聲請程序費用由聲請人負擔。
    理  由
一、本件聲請意旨略以：聲請人廖佳妤為被繼承人李麗雪之女，
    被繼承人於96年4 月16日死亡，惟當時聲請人廖佳妤為未滿
    二十歲之限制行為能力人，法定代理人於大陸經商避不出面
    處理，是無法於法定期間內向法院為拋棄繼承之表示，今聲
    請人廖佳妤已年滿二十歲，爰請求據民法繼承編施行法第1
    條之3 第4 項規定，准予拋棄繼承。並提出被繼承人之除戶
    戶籍謄本、聲請人戶籍謄本及印鑑證明等為證。
二、按民法繼承篇施行法第1 條之1 第1 項規定「繼承在民法繼
    承編中華民國96年12月14日修正施行前開始且未逾修正施行
    前為拋棄繼承之法定期間者，自修正施行之日起，適用修正
    後拋棄繼承之規定。」查本件被繼承人李麗雪於修正施行前
    96年4 月16日死亡，此有聲請人所提被繼承人除戶謄本1 件
    在卷可稽，自無上開規定之適用，故本件仍應適用修正前民
    法有關拋棄繼承之規定，合先敘明。今聲請人廖佳妤主張雖
    於被繼承人死亡時即已知悉其得繼承，然而當時其僅為限制
    行為能力人，因其法定代理人於大陸經商避不見面，致其無
    法向本院以書面為拋棄繼承之表示，惟經本院職權向內政部
    入出國及移民署函詢聲請人廖佳妤之父親廖新華之入出境資
    料，顯示廖新華於96年4 月17日即被繼承人死亡後翌日有入
    境我國之紀錄，此有內政部入出國及移民署100 年7 月14日
    移署資處寰字第1000107861號函暨所附之入出國日期紀錄可
    證，是聲請人所陳殊非無疑。縱退步言，聲請人廖佳妤所言
    屬實，惟聲請人廖佳妤亦應於成年後二個月內提出拋棄繼承
    之聲請，卻遲至100 年5 月5 日始具狀向本院聲請拋棄繼承
    ，有本院收狀日期戳章蓋於聲請狀可稽，其聲明拋棄繼承之
    聲請已逾法定期限，已無從補正，依前揭規定，其聲請自難
    謂合法，應予駁回。至聲請人若認其與民法繼承篇施行法第
    1 條之1 第2 項情形相符，應於債權人對其求償時，於實體
    訴訟程序中，依法援為「僅以所得遺產為限負清償責任」之
    抗辯，再由法院依其具體情況審認之，並非謂聲請人得向法
    院聲請拋棄繼承之依據。另民法繼承篇施行法第1 條之3 第
    4 項規定，限於「繼承人因不可歸責於己之事由或未同居共
    財者，於繼承開始時無法知悉繼承債務之存在」，此亦與聲
    請人廖佳妤主張情狀不相符合。是本件聲請人主張其得據上
    揭規定聲請拋棄繼承，應係對法條規定之內容有所誤解，附
    此敘明。
三、次按，繼承人得拋棄其繼承權，民法第1174條第1 項定有明
    文。準此，非繼承人即無拋棄繼承權可言。又按遺產繼承人
    ，除配偶外，依左列順序定之：（一）直系血親卑親屬。（
    二）父母。（三）兄弟姊妹。（四）祖父母；第1138條所定
    第一順序之繼承人中有拋棄繼承權者，其應繼分歸屬於其他
    同為繼承之人；第一順序之繼承人，其親等近者均拋棄繼承
    權時，由次親等之直系血親卑親屬繼承，民法第1138條、第
    1176條第1 項、第5 項定有明文。經查，被繼承人李麗雪於
    民國96年4 月16日死亡，其第一順序之繼承人親等近者，尚
    有廖佳妤及廖明宏為合法之繼承人，是以，依上列規定，顯
    見被繼承人李麗雪之第一順序繼承人，其親等近者並未全體
    均拋棄繼承權。而聲請人周欣瑩既均為被繼承人李麗雪之次
    親等直系血親卑親屬，依首揭法律規定，尚無從成為被繼承
    人李麗雪之繼承人甚明。聲請人周欣瑩對於被繼承人既無繼
    承權，自無得拋棄繼承之可言。
四、爰裁定如主文。
五、如對本裁定抗告須於裁定送達後10日內向本院提出抗告狀。
中    華    民    國   100    年    8     月    1    日
                        家事庭  司法事務官
以上正本係照原本作成。